【裁判字號】    90,訴,419
【裁判日期】    900713
【裁判案由】    塗銷所有權移轉登記
【裁判全文】
臺灣板橋地方法院民事判決  九十年度訴字第四一九號
    原      告  丙○○
    被      告  乙○○原名張.
    被      告  甲○○
右當事人間塗銷所有權移轉登記事件，本院判決如左：
    主    文
原告之訴駁回。
訴訟費用由原告負擔。
    事    實
甲、原告方面：
  一、聲明：
  １被告乙○○與被告甲○○間就坐落嘉義縣大林鎮○○段一五三建號即門牌號碼嘉
    義縣大林鎮○○路五八Ｏ號之建物所有權全部於民國八十七年九月二十八日所為
    贈與行為應予撤銷，並應塗銷嘉義縣大林地政事務所於八十七年十月二十二日收
    件登記字號林第三字第一七四Ｏ號所為之所有權移轉登記。
  ２被告甲○○應將上開建物所有權移轉登記為被告乙○○所有。
  二、陳述：
    被告乙○○自民國八十四年三月間向原告借款新台幣（下同）二百萬元，迄今仍
    未清償，其明知已無清償能力，竟於八十七年九月二十八日將其唯一之財產即坐
    落嘉義縣大林鎮○○段一五三建號即門牌號碼嘉義縣大林鎮○○路五八Ｏ號之建
    物所有權全部，以贈與為原因，經嘉義縣大林地政事務所於八十七年十月二十二
    日收件登記字號林第三字第一七四Ｏ號辦理所有權移轉登記予被告甲○○，被告
    間所為無償贈與行為及本於贈與所為之物權移轉行為，均有害及原告之債權，應
    予撤銷，原告於八十九年十二月十三日始知此事，為此訴請如聲明所示。
乙、被告甲○○方面：
  一、聲明：原告之訴駁回。
  二、陳述：系爭房屋係由伊出資興建，當時被告乙○○尚就學中，因被告乙○○係
      伊子，故將系爭房屋登記於被告乙○○之名下。伊借錢予被告乙○○，有用匯
      款，也有被告乙○○回家拿錢，直至後來，因被告乙○○之債權人太多，伊叫
      被告乙○○將系爭房屋登記回來還伊。
丙、被告乙○○方面：
  一、聲明：原告之訴駁回。
  二、陳述：系爭房屋是伊父親即被告甲○○所興建，登記在伊名下，伊自八十三年
      、八十四年起陸續向父親借款共計約一千萬元，未立借據，伊父親叫伊將房屋
      登記回去。
    理    由
一、原告主張被告乙○○於八十四年三月間向其借款二百萬元，及被告乙○○於八十
    七年九月二十八日將坐落嘉義縣大林鎮○○段一五三建號即門牌號碼嘉義縣大林
    鎮○○路五八Ｏ號之建物所有權全部，以贈與為原因，經嘉義縣大林地政事務所
    於八十七年十月二十二日收件登記字號林第三字第一七四Ｏ號辦理所有權移轉登
    記予被告甲○○之事實，業據原告提出被告乙○○簽發之本票、支票、建築改良
    物登記簿謄本為證，應可信為真實。
二、按債務人之行為有害及債權，為債權人行使撤銷權之要件，此觀諸民法第二百四
    十四條第一項及第二項之規定自明。次按債務已屆清償期，債務人就既存債務為
    清償者，固生減少積極財產之結果，但同時亦減少其消極財產，於債務人之資力
    並無影響，不得指為民法第二百四十四條第一項或第二項之詐害行為，最高法院
    五十五年臺上字第二八三九號判例意旨參照。本件被告二人均辯稱：因被告乙○
    ○積欠被告甲○○債務，因而將系爭房屋所有權移轉登記予被告甲○○等語，被
    告甲○○並提出匯款單四紙共計金額五百九十五萬元為證，原告對於被告間有借
    款債務存在則不爭執，而本件房屋為七十年十二月三十日完工，為本國式ＲＣ造
    三層樓房建築，樓板面積共計為一八三點六七平方公尺，有建築改良物登記簿謄
    本足稽，可知其屋齡已久，面積不大，據被告甲○○表示該屋目前價值約一百多
    萬元，則被告乙○○以該屋所有權抵償其積欠被告甲○○之債務，固減少積極財
    產，然其同時亦減少消極財產，對於其他債權人而言，應不構成詐害行為。是原
    告主張行使撤銷權，請求撤銷被告間之債權行為及物權行為，為無理由，應予駁
    回。
三、結論：本件原告之訴為無理由，依民事訴訟法第七十八條，判決如主文。
中      華      民      國    九十      年      七      月      十三    日
                                臺灣板橋地方法院民事第三庭
~B法  官  陳映如
右正本證明與原本無異。
如不服本判決，應於判決送達後廿日內，向本院提出上訴狀。
中      華      民      國    九十      年      七      月      十三    日
~B書記官  詹國立


司法院資訊處製作；財團法人民間司法改革基金會備份。
